【裁判字號】    99,訴,306
【裁判日期】    990624
【裁判案由】    毒品危害防制條例
【裁判全文】
臺灣基隆地方法院刑事判決               99年度訴字第306號
公  訴  人  臺灣基隆地方法院檢察署檢察官
被      告  甲○○
上列被告因違反毒品危害防制條例案件，經檢察官提起公訴（99
年度毒偵字第533 號），被告於準備程序中就被訴事實為有罪之
陳述，本院合議庭裁定由受命法官獨任進行簡式審判程序，判決
如下：
    主  文
甲○○施用第二級毒品，累犯，處有期徒刑月，扣案吸食器壹
組及酒精燈壹組均沒收；又施用第一級毒品，累犯，處有期徒刑
柒月，扣案第一級毒品海洛因貳包（驗餘淨重零點玖陸零公克
）併同無法完全析離之包裝袋貳只均沒收銷燬之，扣案針筒壹支
沒收。應執行有期徒刑玖月，扣案吸食器壹組、酒精燈壹組及針
筒壹支均沒收，扣案第一級毒品海洛因貳包（驗餘淨重零點玖
陸零公克）併同無法完全析離之包裝袋貳只均沒收銷燬之。
    事  實
一、前案紀錄：
  (一)施用毒品紀錄：
    甲○○前因施用毒品案件，經臺灣桃園地方法院以87年度毒
    聲字第2672號裁定送觀察、勒戒，執行後因認無繼續施用毒
    品傾向，於民國87年12月4 日執行完畢釋放，並由臺灣桃園
    地方法院檢察署檢察官以87年度偵字第15240 號為不起訴處
    分確定；復於前次觀察、勒戒執行完畢釋放後之5 年內，因
    施用毒品案件（施用期間為92年6 月28日起至93年3 月底止
    ），經本院以93年度訴字第927 號判決判處有期徒刑8 月確
    定（下稱甲罪）。
  (二)構成累犯之前案紀錄：
    甲○○前因竊盜案件，經本院以86年度易字第722 號判處有
    期徒刑3 月確定（下稱乙罪）；復因違反肅清煙毒條例案件
    ，經臺灣臺北地方法院以86年度訴字第2035號判處有期徒刑
    4 年6 月確定（下稱丙罪）；又因竊盜案件，經臺灣臺北地
    方法院以87年度易緝字第324 號判處有期徒刑3 月確定（下
    稱丁罪）；再因違反肅清煙毒條例案件，經本院以87年度訴
    字第64號判處有期徒刑3 年6 月確定（下稱戊罪）。前揭乙
    丙二罪所處之刑，嗣經臺灣臺北地方法院以87年度聲字第24
    5 號裁定合併應執行有期徒刑4 年6 月確定。前開各罪接續
    執行，於91年12月11日因假釋出監，所餘刑期付保護管束。
    假釋期間內，因再犯施用毒品案件，由本院以93年度訴字第
    927 號判決判處有期徒刑8 月確定（即上述甲罪），而與前
    開假釋經撤銷後所餘殘刑接續執行，本院再以96年度聲減字
    第333 號裁定，就前述五罪均予減刑，並就乙丙二罪定應執
    行有期徒刑2 年4 月，就丁戊二罪定應執行有期徒刑1 年10
    月，與上述甲罪所處之刑接續執行，而於96年11月15日執行
    完畢。
二、其復基於施用第二級毒品之犯意，於99年3 月16日上午某時
    許，在其臺北縣瑞芳鎮○○路33號住處內，以將第二級毒品
    甲基安非他命置於吸食器內以酒精燈燒烤加熱吸其煙霧之方
    式，施用甲基安非他命1 次；於相隔約數小時後，另基於施
    用第一級毒品之犯意，於同日下午1 時許，在上開相同處所
    ，以將第一級毒品海洛因加水置於針筒內注射於身體之方式
    ，施用海洛因1 次。嗣於同日下午4 時40分許，為警持本院
    核發之搜索票至上址執行搜索，扣得其所有吸食器1 組、酒
    精燈1 組、海洛因2 包（驗前淨重0.3980公克，驗餘淨重0.
    3960公克）及針筒1 支。經徵得其同意採尿送驗，結果呈甲
    基安非他命陽性及嗎啡陽性反應。
三、案經基隆市警察局第三分局報請臺灣基隆地方法院檢察署檢
    察官偵查起訴。
    理  由
一、被告甲○○所犯為死刑、無期徒刑、最輕本刑3 年以上有期
    徒刑以外之罪，亦非屬高等法院管轄之第一審案件，其於準
    備程序進行中，先就被訴事實為有罪之陳述，經告知簡式審
    判程序之旨，並聽取檢察官、被告之意見後，本院合議庭依
    刑事訴訟法第273 條之1 第1 項裁定進行簡式審判程序，是
    本案之證據調查，依同法第273 條之2 規定，不受同法第15
    9 條第1 項、第161 條之2 、第161 條之3 、第163 條之 1
    ，及第164 條至第170 條所規定證據能力認定及調查方式之
    限制，合先敘明。
二、按92年7 月9 日修正公布、93年1 月9 日施行之毒品危害防
    制條例第20條、第23條將施用毒品之刑事處遇程序，區分為
    「初犯」及「5 年內再犯」、「5 年後再犯」；依其立法理
    由之說明：「初犯」，經觀察、勒戒或強制戒治後，應為不
    起訴處分或不付審理之裁定，經觀察、勒戒或強制戒治執行
    完畢釋放後，「5 年內再犯」者，因其再犯率甚高，原實施
    之觀察、勒戒及強制戒治既已無法收其實效，爰依法追訴或
    裁定交付審理，至於經觀察、勒戒或強制戒治執行完畢釋放
    後，「5 年後再犯」者，前所實施之觀察、勒戒或強制戒治
    已足以遮斷其施用毒品之毒癮，為期自新及協助其斷除毒癮
    ，仍適用「初犯」規定，先經觀察、勒戒或強制戒治之程序
    。從而依修正後之規定，僅限於「初犯」及「5 年後再犯」
    二種情形，始應先經觀察、勒戒或強制戒治程序；倘被告於
    5 年內已再犯，經依法追訴處罰，縱其第3 次（或第3 次以
    上）再度施用毒品之時間，在初犯經觀察、勒戒或強制戒治
    執行完畢釋放5 年以後，已不合於「5 年後再犯」之規定，
    且因已於「5 年內再犯」，顯見其再犯率甚高，原實施觀察
    、勒戒或強制戒治，已無法收其實效，即應依該條例第10條
    處罰（最高法院95年5 月9 日95年度第7 次刑事庭會議決議
    及97年9 月9 日97年度第5 次刑事庭會議決議意旨參照）。
    查被告前於87年12月4 日觀察、勒戒執行完畢釋放後，於 5
    年內復因施用毒品案件經起訴判處罪刑之詳情（詳如事實欄
    一所載），有臺灣基隆地方法院檢察署刑案資料查註紀錄表
    及臺灣高等法院被告前案紀錄表在卷可稽，堪認被告之再犯
    率甚高，原實施之觀察、勒戒已無法收其實效，當無再施以
    觀察、勒戒及強制戒治之必要。揆諸首揭說明，本案被告施
    用毒品之犯行雖係在第1 次觀察、勒戒執行完畢釋放5 年後
    所為，仍不得依毒品危害防制條例第20條第3 項規定施以觀
    察、勒戒及強制戒治之處遇，而應由檢察官依法追訴，是本
    件起訴程序並無違誤。
三、上揭犯罪事實，業據被告於本院準備程序及審判程序中自白
    承認，且其尿液經送驗結果，確呈甲基安非他命陽性及嗎啡
    陽性反應，有基隆市警察局第三分局偵辦毒品案件尿液檢體
    對照表、臺灣尖端先進生技醫藥股份有限公司濫用藥物檢驗
    報告附卷足參，且有吸食器1 組、酒精燈1 組、白色粉末 2
    包及針筒1 支扣案可憑。前揭白色粉末2 包經送驗結果，驗
    前淨重0.3980公克，取樣0.0020公克，檢出海洛因成分，驗
    餘淨重0.3960公克，有交通部民用航空局航空醫務中心99年
    5 月5 日航藥鑑字第0992935 號毒品鑑定書在卷可佐，足認
    前揭白色粉末確係海洛因無誤。綜上所述，本案事證明確，
    被告施用甲基安非他命及海洛因之犯行均足堪認定。
四、查甲基安非他命及海洛因分別係屬毒品危害防制條例第2 條
    第2 項第2 、1 款所列之第二、一級毒品，故核被告所為，
    係犯毒品危害防制條例第10條第2 項之施用第二級毒品罪及
    同條第1 項之施用第一級毒品罪。被告持有第二級毒品及持
    有第一級毒品之低度行為，應分別為各該施用之高度行為所
    吸收，均不另論罪。被告所犯上開二罪間，犯意各別，行為
    互殊，應予分論併罰。又被告有如事實欄所載之有期徒刑執
    行完畢情形，有前述被告前案紀錄表足參，其於受有期徒刑
    執行完畢後5 年內，故意再犯本件有期徒刑以上之二罪，均
    為累犯，各應依刑法第47條第1 項規定加重其刑。爰審酌被
    告之教育程度為國中畢業，尚有竊盜等前科紀錄，素行不佳
    ，有前述被告前案紀錄表可佐，其曾受觀察、勒戒及有期徒
    刑之執行後，猶未能深切體認施用毒品對於自身健康之危害
    ，足認其毒癮甚深，而有施以相當時期監禁處遇之必要，惟
    其犯罪手段平和，犯後業已坦承全部犯行，態度良好，及施
    用毒品係戕害其個人身心健康之行為，反社會性程度較低，
    實際上亦未損及他人權益，暨其家庭狀況等一切情狀，認檢
    察官對施用第二級毒品罪部分具體求處有期徒刑4 月，對施
    用第一級毒品罪部分具體求處有期徒刑8 月之意見，均稍嫌
    過重，而分別量處如主文所示之刑，並定其應執行之刑。扣
    案之吸食器1 組、酒精燈1 組及針筒1 支，被告於本院審判
    程序中供稱：均係伊所有，吸食器及酒精燈係伊用來吸食甲
    基安非他命之用，針筒係伊用來吸食海洛因之用等語，足認
    前揭吸食器及酒精燈係被告所有供犯施用第二級毒品罪所用
    之物，前揭針筒係被告所有供犯施用第一級毒品罪所用之物
    ，爰均依刑法第38條第1 項第2 款規定，於其所犯各罪之主
    文項下分別宣告沒收。扣案之海洛因2 包（驗餘淨重0.3960
    公克），既屬第一級毒品，自應依毒品危害防制條例第18條
    第1 項前段規定，不問屬於犯人與否，均在其所犯施用第一
    級毒品罪之主文項下，宣告沒收銷燬之（鑑驗耗罄之毒品既
    已滅失，自毋庸宣告沒收銷燬）；上開毒品之包裝袋2 只，
    係供包裹上開毒品之用，縱於檢測時將上開毒品取出，勢仍
    有微量毒品沾附其上無法析離，亦有法務部調查局93年3 月
    19日調科壹字第09300113060 號函可考，均應一併依毒品危
    害防制條例第18條第1 項前段規定沒收銷燬之。
據上論斷，應依刑事訴訟法第273 條之1 第1 項、第299 條第 1
項前段，毒品危害防制條例第10條第2 項、第1 項、第18條第 1
項前段，刑法第11條前段、第47條第1 項、第51條第5 款、第38
條第1 項第2 款，判決如主文。
本案經檢察官乙○○到庭執行職務。
中    華    民    國    99    年    6     月    24    日
                  刑事第二庭  法  官  張婷妮
以上正本證明與原本無異。
如不服本判決應於收受送達後10日內向本院提出上訴書狀，並應
敘述具體理由；其未敘述上訴理由者，應於上訴期間屆滿後20日
內向本院補提理由書(均須按他造當事人之人數附繕本)「切勿逕
送上級法院」。
中    華    民    國    99    年    6     月    24    日
                              書記官  洪佳如
附錄本案論罪科刑法條
毒品危害防制條例第10條
施用第一級毒品者，處 6 月以上 5 年以下有期徒刑。
施用第二級毒品者，處 3 年以下有期徒刑。

司法院資訊處製作；財團法人民間司法改革基金會備份。
